【裁判字號】    89,訴,889
【裁判日期】    891208
【裁判案由】    毒品危害防制條例
【裁判全文】
臺灣板橋地方法院刑事判決                          八十九年度訴字第八八九號
    公  訴  人  臺灣板橋地方法院檢察署檢察官
    被      告  甲○○
    指定辯護人  丙○
右列被告因違反毒品危害防制條例案件，經檢察官提起公訴（八十九年度偵字第二七
一七號），丙○判決如左：
    主  文
甲○○無罪。
    理  由
一、公訴意旨略以：被告甲○○明知安非他命係管制之第二級毒品，仍於民國八十九
    年一月二十七日二十一時三十分許，因丁○○以電話聯絡向乙○○購買毒品，經
    乙○○委由有共同犯意之甲○○持安非他命一小包（淨重約零點五公克），前往
    台北縣三重市○○○○街五八巷三十號前，交付予丁○○，惟尚未交付價金新台
    幣（下同）一千元，即遭警當場查獲而未交易完成，並經警扣得安非他命一小包
    及價金一千元，因認被告涉有毒品危害防制條例第四條第五項、第二項之罪嫌云
    云。
二、按犯罪事實應依證據認定之，無證據不得推定其犯罪事實；又不能證明被告犯罪
    者，應諭知無罪之判決；刑事訴訟法第一百五十四條、第三百零一條第一項分別
    定有明文。又犯罪事實之認定，應憑真實之證據，倘證據是否真實尚欠明確，自
    難以擬制推測之方法，為其判斷之基礎；而認定犯罪事實之證據係指足以認定被
    告確有犯罪行為之積極證據而言，該項證據自須適合於被告犯罪事實之認定，始
    得採為斷罪資料（參照最高法院五十三年臺上字第六五六號、二十九年上字第三
    一○五號判例）。且刑事訴訟上證明之資料，無論其為直接或間接證據，均須達
    於通常一般之人均不致有所懷疑，而得確信其為真實之程度，始得據為有罪之認
    定，若其關於被告是否犯罪之證明未能達此程度，而有合理懷疑之存在，致使無
    從形成有罪之確信，根據「罪證有疑，利於被告」之證據法則，即不得遽為不利
    被告之認定（參照最高法院七十六年臺上字第四九八六號判例）。其以情況證據
    （即間接證據）斷罪時，尤須基於該證據在直接關係上所可證明之他項情況事實
    ，本乎推理作用足以確證被告有罪，方為合法，不得徒憑主觀上之推想，將一般
    經驗上有利被告之其他合理情況逕予排除（參照最高法院三十二年上字第六七號
    判例）。
三、公訴人認被告涉有販賣第二級毒品罪嫌，無非係以被告於警訊中之自白、同案被
    告丁○○於警訊中之指訴，及扣案之安非他命、價金為主要論據。訊據被告甲○○堅持否認有販賣毒品之犯行，辯稱：本案查獲之前一天晚上，其與小周在台北
    縣三重市○路○街為警查獲，經警移送地檢署，檢察官諭知交保，交保當天晚上
    ，先前查獲叫什麼雄的警察叫其至五谷王北街，又打其一頓，叫裡面的一個人拿
    一千元出來，一個胖胖的警察拿一包毒品出來，說是其所有等語。經查：
    (一)被告於警訊中坦承：丁○○打其弟乙○○之行動電話，向其弟購買安非他命，
      其幫其弟送安非他命予丁○○等語，核與同案被告丁○○於警訊中所稱：其打
      阿凱行動電話購買安非他命，約定交易地點後，由被告攜帶安非他命一包前來
      ，即為警查獲等情相符。惟被告為刑求之抗辯，辯稱：其先前即遭本案查獲警
      員刑求，本案係警方約其到查獲地，又為警查獲，且遭刑求等語。而證人即查
      獲警員李振雄證稱：在八十九年一月二十四日曾查獲被告，本案係因查獲前幾
      天，曾在查獲地附近查獲其他被告施用安非他命，故又開車至該處巡邏，看見
      丁○○形跡可疑，而打電話查出丁○○有毒品前科，與丁○○交談一下後，丁○○說要與阿凱交易安非他命，其在該處等了五至十分鐘，即等到被告過來，
      二次查獲被告均未對被告刑求等語。且被告確於八十九年一月二十四日，在台
      北縣三重市○路○街一六六巷六號五樓第六室，與戊○○因涉嫌毒品危害防制
      條例案件，一同為警查獲等情，有台北縣警察局三重分局刑事案件報告書及所
      附筆錄一份附卷可稽。然證人戊○○證稱：在車路頭街時，其與被告均遭警察
      毆打等語。同案被告丁○○亦證稱：在查獲地，有見到警察打被告，並說為何
      交其出來等語。是被告在警訊中之自白，係在刑求下所為，尚難作為證據。
    (二)又同案被告丁○○於丙○訊問時陳稱：查獲當天其是要找朋友聊天，也要順便
      買安非他命，因朋友知道電話，其不知道，過去時朋友不在，只有朋友的女友
      在，其跟她說要買一千元的安非他命，她幫忙打電話給阿凱，約好要在查獲地
      交貨，是甲○○自己過來，警察在他身上沒有找到安非他命，其有看到警察拿
      一包安非他命，其與被告關在拘留所時，被告有說是警察要他交其出來的，且
      其在查獲地有看到警察打被告，並說為什麼交其出來，意思是說其只是吸毒，
      應該要交乙○○，因乙○○是販毒等語。與其於警訊中所供稱：其自行打電話
      其打阿凱行動電話，阿凱與之約定交易地點，由被告攜帶安非他命前來，即為
      警查獲等情，並不相符。是亦難以同案被告前後不一之供詞，遽認被告涉有販
      賣毒品之犯行。
    (三)至扣案之安非他命一包，被告稱係警察拿出，核與同案被告丁○○所述相符。
      則難以認定係被告為販賣毒品而持有。至扣案之一千元，雖係同案被告丁○○
      所有，欲供購買安非他命之用，然其供述前後不一，難以採信，已如前述，則
      亦難以之認定被告有販賣毒品之犯行。
    (四)綜上所述，本案並無明確證據，可證明被告確有販賣毒品安非他命之犯行，本
      於「罪證有疑，利於被告」之證據法則，既不能證明被告犯罪，依法應為被告
      無罪之諭知。
據上論斷，應依刑事訴訟法第三百零一條第一項，判決如主文。
本案經檢察官賴惠慈到庭執行職務。
中      華      民      國    八十九    年     十二     月      八      日
                                      臺灣板橋地方法院刑事第五庭
                                          法  官  李世華
右正本證明與原本無異。
如不服本判決，應於判決送達後十日內，向丙○提出上訴狀。
                                          書記官  卓聖智
中      華      民      國    八十九    年     十二     月      十一    日


司法院資訊處製作；財團法人民間司法改革基金會備份。
